【裁判字號】    98,審易緝,8
【裁判日期】    980507
【裁判案由】    業務侵占等
【裁判全文】
臺灣高雄地方法院刑事判決             98年度審易緝字第8號
公  訴  人  臺灣高雄地方法院檢察署檢察官
被      告  乙○○
上列被告因業務侵占等案件，經檢察官提起公訴（97年度調偵字
第317 號），被告於本院準備程序為有罪之陳述，經合議庭裁定
由受命法官依簡式審判程序獨任審理，判決如下：
    主  文
乙○○犯業務侵占罪，處有期徒刑陸月；東慶建材有限公司編號
000000000 號轉帳傳票上偽造之「周」署名壹枚，沒收。又犯業
務侵占罪，各處有期徒刑陸月。應執行有期徒刑壹年，緩刑
年，並應向國庫支付新臺幣肆萬元；東慶建材有限公司編號0000
00000 號轉帳傳票上偽造之「周」署名壹枚，沒收。
    事  實  及  理  由
一、犯罪事實要旨：
    乙○○受雇於址設高雄市○鎮區○○路153 號之東慶建材有
    限公司（下稱東慶公司），擔任該公司之業務員，平日負責
    磁磚等商品之推銷、收送及收取、退還款項等工作，為從事
    業務之人。詎：
(一)竟基於意圖為自己不法之所有及行使偽造私文書之犯意，於
    附表編號1 所示之時間，在東慶公司裡，擅自冒用客戶周英
    慧之名義，於東慶公司編號000000000 號轉帳傳票上偽造「
    周」之署名1 枚，以表示客戶周英慧已親自簽收該筆溢收退
    款之意思，而偽造客戶周英慧名義之簽收證明，執向東慶公
    司會計人員申報以行使之，並將自己為東慶公司所持有，應
    退還予客戶周英慧之溢收款項新臺幣（下同）660 元，變異
    持有為所有之意思，予以侵占入己，足生損害於客戶周英慧
    ，及東慶公司對於應退款項管理之正確性。
(二)另各基於意圖為自己不法之所有之犯意，分別於附表編號2
    至4 各所示時間，各將自己為東慶公司向各該客戶所收取而
    持有之各該款項，以刻意漏不報繳之方式，變易持有為所有
    之意思，予以侵占入己。
二、訊據被告乙○○於本院準備程序及審理中，坦承前開犯行不
    諱，核與證人即東慶公司負責人周天利於偵查中之證述相符
    ，並有轉帳傳票、客戶對帳單、聲明書等件在卷足憑；又被
    告冒用客戶周英慧名義簽收東慶公司應退之溢收款，並使東
    慶公司誤認款項已如數退還予客戶，自足生損害於周英慧，
    及東慶公司對於應退款項管理之正確性。綜上，足認被告之
    自白核與事實相符，可堪採為認定犯罪事實之依據，本案事
    證明確，被告之犯行堪以認定。
三、核被告將附表編號1 至4 各所示款項變異持有為所有意思而
    予侵占入己，所為均係犯刑法第336 條第2 項之業務侵占罪
    。另就其於轉帳傳票上偽造「周」之署名，執向東慶公司會
    計人員申報行使之部分，因該枚簽署在制式書類上之署名，
    從形式上觀察，顯在表明客戶周英慧親自簽收該筆溢收退款
    之意思，而已具收據之性質，要非單純偽造署名，故應論以
    刑法第216 條、第210 條之行使偽造私文書罪，檢察官誤認
    此部分僅成立偽造署押罪，尚嫌未合，惟二者之基本社會事
    實同一，本院自當變更法條予以審理；被告偽造署名之行為
    係屬偽造私文書之部分行為，而偽造私文書之低度行為，復
    為行使之高度行為所吸收，均不另論罪。又就犯罪事實要旨
    欄（一）部分，被告偽以客戶周英慧名義出具簽收証明進而
    行使之目的，係在侵占該筆應退還予客戶之溢收款項，已如
    前述，則其前開所為之行使偽造私文書舉措，與其後所為之
    侵占款項舉措，顯係基於前開目的之單一犯罪決意而啟動的
    一個複合的因果流程，而該複合的因果流程是由數個彼此相
    互連結而具有方法、目的關係的因果事實所構成，依社會上
    一般人合理之經驗認知，各在刑法上評價為一罪方符合刑罰
    公平原則，從而被告分別所為之行使偽造私文書、侵占款項
    舉措，雖均為2 個因果事實所構成，並同時構成行使偽造私
    文書及業務侵占罪2 罪名，但應可認為係刑法意義上的一行
    為，再參諸95年7 月1 日修正施行刑法將牽連犯刪除之立法
    說明，亦應認就該等部分，分別係被告以（法律上）一行為
    所觸犯，而為異種想像競合犯，應依刑法第55條規定，從一
    較重之業務侵占罪處斷，檢察官認2 罪應分論併罰，容有未
    合。末被告先後所犯4 次業務侵占罪之犯行，犯意各別，應
    分論併罰。
四、本院審酌被告不思忠實履行職務責任，反伺機侵占應退還予
    客戶或應繳回東慶公司之款項，甚且以行使偽造客戶名義出
    具簽收證明之手段為之，非僅分別造成東慶公司之有形財產
    之損失，另對被冒名客戶及東慶公司對於應退款項管理之正
    確性，亦有造成危害之虞，誠屬不該。惟念被告於本院準備
    程序及審理中，已知全然坦承犯行，且歷次所侵占之款項，
    乃在660 元至15萬7,500 元間，及被告業與東慶公司達成和
    解並已實際賠償東慶公司之損害，有高雄市三民區調解委員
    會調解書及繳款收據等件在卷足憑，犯後態度尚可等一切情
    狀，爰各量處如主文所示之刑。又被告本案所犯4 罪均為業
    務侵占罪，且犯罪手段、態樣也大致相同，又各該次犯行之
    時點雖期日有別，惟前後歷時不過2 月，期間非長，及本案
    總損害金額合計為16萬餘元，數額尚非甚鉅，則考量期待可
    能性及罪責相當原則，再參諸刑法第51條第5 款原係採限制
    加重原則，而非累加原則之意旨，爰為被告定其應執行之刑
    為有期徒刑1 年，以免失諸苛酷。
五、被告前未曾因故意犯罪受有期徒刑以上刑之宣告，有臺灣高
    等法院被告前案紀錄表在卷可按，其因一時失慮，偶罹刑典
    ，且於本院準備、審理程序中，已知全然坦承犯行，並業賠
    償東慶公司之損失而與東慶公司達成和解，均如前述，經此
    偵、審程序及罪刑之宣告，當知所警惕，信無再犯之虞，本
    院因認對其所宣告之刑，俱以暫不執行為適當，爰依刑法第
    74條第1 項第1 款之規定，予以宣告緩刑3 年，用啟自新；
    並斟酌被告本案犯行之危害程度各情，依刑法第74條第2 項
    第4 款，諭知被告應向國庫支付4 萬元，以示警惕、衡平。
六、東慶公司編號000000000 號轉帳傳票上偽造「周」之署名1
    枚，不問屬於犯人與否，均應依刑法第219 條規定，於關聯
    之罪項下，併予宣告沒收。
據上論結，應依刑事訴訟法第273 條之1 第1 項、第299 條第1
項前段、第300 條、第310 條之2 、第454 條第1 項，刑法第33
6 條第2 項、第216 條、第210 條、第219 條、第55條、第51條
第5 款、第74條第1 項第1 款、第2 項第4 款，刑法施行法第1
條之1 ，判決如主文。
本案經檢察官甲○○到庭執行職務。
中    華    民    國    98    年    5     月    7     日
                  刑事第十庭  法  官  莊珮吟
以上正本證明與原本無異。
如不服本判決應於收受本判決後10日內向本院提出上訴書狀，並
應敘述具體理由，如未敘述上訴理由者，應於上訴期間屆滿後20
日內補提理由書狀於本院（均須按他造當事人之人數附繕本）「
切勿逕送上級法院」。
中    華    民    國    98    年    5     月    7     日
                              書記官  黃勤涵
┌──────────────────────────────────┐
│附表：                                                              │
├─┬──────┬─────────────┬──────┬────┤
│編│時        間│款      項      來      由│侵占款項金額│備    註│
│號│  （民國）  │                          │ （新臺幣） │        │
├─┼──────┼─────────────┼──────┼────┤
│1 │96年8 月23日│應退還予客戶周英慧之溢收款│660 元      │        │
├─┼──────┼─────────────┼──────┼────┤
│2 │96年10月23日│向客戶陳仁貴收取之貨款    │15萬7,500 元│        │
├─┼──────┼─────────────┼──────┼────┤
│3 │96年10月某日│向客戶張縈辰收取之工資    │2,000 元    │        │
├─┼──────┼─────────────┼──────┼────┤
│4 │96年10月某日│向客戶長泰盛建設公司收取之│2,500 元    │        │
│  │            │PP板費用                  │            │        │
└─┴──────┴─────────────┴──────┴────┘
◎附錄本案所犯法條：
《刑法第216 條》
行使第210條至第215條之文書者，依偽造、變造文書或登載不實
事項或使登載不實事項之規定處斷。
《刑法第210 條》
偽造、變造私文書，足以生損害於公眾或他人者，處5年以下有
《刑法第336 條第2 項》
對於業務上所持有之物，犯前條第1 項之罪者，處6 月以上5 年
以下有期徒刑，得併科3000元以下罰金。
《刑法施行法第1 條之1 》
中華民國94年1 月7 日刑法修正施行後，刑法分則編所定罰金之
貨幣單位為新臺幣。
94年1 月7 日刑法修正時，刑法分則編未修正之條文定有罰金者
，自94年1 月7 日刑法修正施行後，就其所定數額提高為30倍。
但72年6 月26日至94年1 月7 日新增或修正之條文，就其所定數
額提高為3 倍。
◎◎附記應注意事項：
《刑事第74條第2 項第4 款、第4 項》
緩刑宣告，得斟酌情形，命犯罪行為人為下列各款事項：
四、向公庫支付一定之金額。
第2 項第3 款、第4 款得為民事強制執行名義。
《刑事第75條之1 第1 項第4 款》
受緩刑之宣告而有下列情形之一，足認原宣告之緩刑難收其預期
效果，而有執行刑罰之必要者，得撤銷其宣告：
四、違反第74條第2 項第1 款至第8 款所定負擔。


司法院資訊處製作；財團法人民間司法改革基金會備份。
